臺灣高等法院臺南分院刑事判決　　　　　　九十一年度上訴字第二五二號　　　Ｇ
　　　上　訴　人
　　　即　被　告　乙　○　○
　　　選任辯護人　紀　錦　隆　律師
右上訴人因違反槍砲彈藥刀械管制條例案件，不服臺灣嘉義地方法院九十年度訴字第
七一七號中華民國九十一年一月八日第一審判決（起訴案號：臺灣嘉義地方法院檢察
署九十年度偵字第六０四六號），提起上訴，本院判決如左：
      主      文
原判決撤銷。
乙○○未經許可，寄藏炸彈，處有期徒刑貳年陸月，併科罰金新臺幣參萬元，罰金如
易服勞役，以新臺幣玖佰元即銀元佰元折算壹日。扣案之土製炸彈壹枚沒收。
      事      實
一、乙○○於民國（下同）九十年九月十三日上午十時許，在嘉義縣民雄鄉北斗村北
    勢子某處，未經許可，基於寄藏彈藥之犯意，應允友人甲○○（六十七年三月七
    日生，另案由臺灣嘉義地方法院檢察署九十一年度偵緝字第三號於九十一年一月
    十一日起訴）之委託，受寄保管甲○○所交付具有殺傷力之土製炸彈一枚，乙○
    ○並將該枚土製炸彈隨身藏置。嗣於當日二十二時許，在嘉義縣民雄鄉興中村義
    橋問心玄機院旁巷子內，為警查獲其身上藏有上開土製炸彈一枚，並扣案之，因
    而知悉上情，乙○○並因於偵查中自白，並供述上開土製炸彈一枚之來源係甲○
    ○寄放，因而查獲甲○○。
二、案經嘉義縣警察局朴子分局移送臺灣嘉義地方法院檢察署檢察官偵查起訴。
    理      由
一、右揭事實業據被告乙○○於警訊、偵查、原審及本院審理中供承不諱，有被告於
    警訊時供稱：「‧‧‧該顆土製炸彈是甲○○（綽號中正）交付我保管‧‧‧」
    （參見警卷第一頁背面）、於偵查時亦供稱：「（問：該土製炸彈何來？）答：
    是甲○○在昨天早上十時拿到民雄鄉北斗村北勢子給我的，我去找朋友在朋友家
    門口拿給我，說要暫時放在我那裡，說那是炸彈，叫我不要掉到地上‧‧‧」（
    參見偵卷第十頁背面）等語在卷可佐，並有為警扣得之土製炸彈一枚足憑，而該
    枚土製炸彈，經送內政部刑事警察局鑑定結果為：「土製炸彈一顆，外觀直徑約
    三公分、高約五點三公分，重約八十公克，係以挖空之市售一號電池外殼（負極
    用之鋅筒）為容器，內裝煙火類火藥約三公克、甩炮五十四粒、塑膠塊二小塊及
    直徑約零點五公分之小鋼珠三十七粒，以直徑約二點九公分、厚約零點零五公分
    之圓型塑膠片封口，並以蠟封固，可利用撞擊方式引爆，結構完整，認具破壞性
    與殺傷力」，有該警察局九十年九月二十八日刑偵五字第九○○八三四號爆炸（
    裂）物驗鑑處理通知書一紙在卷足按，本件事證明確，被告犯行均堪認定。
二、查前開扣案之土製炸彈一枚，可利用撞擊方式引爆，結構完整，具有破壞性與殺
    傷力，已見前述，屬槍砲彈藥刀械管制條例第七條第一項及第四項之炸彈。核被
    告乙○○所為係犯槍砲彈藥刀械管制條例第七條第四項之未經許可寄藏炸彈罪。
    被告係受甲○○委託代為保管土製炸彈一枚，其行為應屬寄藏而非持有，公訴人
    認被告所為係犯同條項之未經許可持有罪，尚有未合，惟基本事實相同，法條同
    一，本院自應逕行論以寄藏罪，且無庸變更起訴法條；又單純之「持有」，固不
    包括「寄藏」，但「寄藏」之受人委託代為保管，其保管本身所為之「持有」，
    既係「寄藏」之當然結果，法律上自宜僅就「寄藏」行為為包括之評價，不應另
    就持有予以論罪。又被告乙○○因犯槍砲彈藥刀械管制條例之罪，於偵查中自白
    ，並供述上開彈藥之來源及去向，因而查獲甲○○，本院認對被告乙○○應依槍
    砲彈藥刀械管制條例第十八條第四項之規定減輕其刑。
三、原審予以論罪科刑，並量處有期徒刑貳年陸月，併科罰金新臺幣參萬元，罰金如
    易服勞役，以新臺幣玖佰元即銀元佰元折算壹日，固非無見。惟查：（一）被
    告乙○○因犯槍砲彈藥刀械管制條例之罪，於偵查中自白，並供述上開彈藥之來
    源及去向，因而查獲甲○○，並有甲○○之臺灣嘉義地方法院檢察署九十一年度
    偵緝字第三號於九十一年一月十一日之起訴書附卷足稽，原審對被告乙○○未依
    槍砲彈藥刀械管制條例第十八條第四項之規定減輕其刑，即有未洽。（二）又刑
    法第五十九條之酌量減輕其刑，必須犯罪另有特殊之原因與環境，在客觀上足以
    引起一般同情，認為即予宣告法定低度刑期尤嫌過重者，始有其適用，至於犯人
    之品性、初次犯罪、犯罪後之態度等，僅可為法定刑內從輕科刑之標準，屬於刑
    法第五十七條科刑時應注意之事項，應不得據為酌量減輕其刑之理由，因而本件
    被告應無刑法第五十九條減輕之適用。惟本件原審卻以被告乙○○一時年少失慮
    ，率爾同意暫代保管上開土製炸彈一枚，致罹刑章，事後深表懺悔之意，並認本
    件情輕法重，被告犯罪之情狀，衡情尚非全然不可憫恕，縱量處最低刑猶嫌過重
    ，而依刑法第五十九條酌量減輕其刑云云，顯有未洽。被告上訴意旨認原審量刑
    過重云云，雖不足採，惟原判決既有可議，自應由本院將原判決撤銷改判。爰審
    酌被告之品行、犯罪之動機、手段、對於社會安全秩序之影響，及犯後坦承犯行
    等一切情狀，量處有期徒刑貳年陸月，併科罰金新臺幣參萬元，罰金如易服勞役
    ，以新臺幣玖佰元即銀元佰元折算壹日，以示懲儆。又扣押之土製炸彈一枚係
    違禁物，應分依刑法第三十八條第一項第一款規定宣告沒收。
據上論斷，應依刑事訴訟法第三百六十九條第一項前段、第三百六十四條、第二百九
十九條第一項前段，槍砲彈藥刀械管制條例第七條第四項、第十八條第四項，刑法第
十一條前段、第四十二條第二項、第三十八條第一項第一款，罰金罰鍰提高標準條例
第二條，現行法規所定貨幣單位折算新臺幣條例第二條，判決如主文。
本案經檢察官楊治宇到庭執行職務。
中    華    民    國      九十一      年      三      月      二十七    日
                                  臺灣高等法院臺南分院刑事第六庭
                                      審判長法官  楊    明    章
                                            法官  戴    勝    利
                                            法官  顏    基    典
右正本證明與原本無異。
如不服本判決，應於判決送達後十日內向本院提出上訴狀，其未敘述理由者並應於提
出上訴狀後十日內向本院補提理由書（應附繕本)。
                                      法院書記官  呂    嘉    文
中    華    民    國      九十一      年      三      月      二十八    日
附錄本判決論罪科刑法條：
槍砲彈藥刀械管制條例第七條第一項、第四項：
第一項：
未經許可，製造、販賣或運輸火砲、肩射武器、機關槍、衝鋒槍、卡柄槍、自動步槍
、普通步槍、馬槍、手槍或各類砲彈、炸彈、爆裂物者，處死刑、無期徒刑或七年以
上有期徒刑；處徒刑者，併科新台幣三千萬元以下罰金。
第四項：
未經許可，持有、寄藏或意圖販賣而陳列第一項所列槍砲、彈藥者，處五年以上有期
徒刑，併科新台幣一千萬元以下罰金。
